臺灣板橋地方法院民事判決　　　　　　　94年度簡上字第74號
上　訴　人　乙○○
訴訟代理人　鄭文玲律師
被上訴人　　德聚紡織有限公司
法定代理人　甲○○
訴訟代理人　丙○○
　　　　　　陳正旻律師
上列當事人間請求返還訂金事件，上訴人對於中華民國94年1 月
12日臺灣板橋地方法三重院簡易庭93年度重簡字第1363 號 第一
審判決提起上訴，經本院於94年10月5 日言詞辯論終結，判決如
下：
    主  文
原判決廢棄。
被上訴人應給付上訴人美金伍仟零肆拾元，及自民國九十四年十
月二十八日起至清償日止，按週年利率百之五計算之利息。
第一、二審訴訟費用由被上訴人負擔。
    事實及理由
壹、上訴人起訴主張：
  一、上訴人於民國93年6 月間向被上訴人訂購毛衣3600件，總
      價美金25,200元，並於同年6 月4 日付訂金美金5,040 元
      予被上訴人，訂購單載明交貨期限60日（即93年8 月5 日
      ）。被上訴人於同年7 月12日寄樣品給上訴人，但因毛衣
      材質與上訴人所訂規格不符，故請被上訴人重新製作。被
      上訴人於93年7 月28日告知因用料錯誤，必須延遲給付，
      之後又來函告知無繼續製作之意願，故給付遲延顯可歸責
      於被上訴人，且被上訴人已表明拒絕履行合約，而系爭訂
      購單是夏天訂購毛衣外銷美國，以便於冬季於美國銷售，
      若毛衣之製作遲延，上訴人即無法趕於93年冬季銷售，故
      依契約之性質係有於一定時期不為給付，即不能達其契約
      之目的，因此上訴人才於93年9 月9 日以律師函通知被上
      訴人解除契約。
  二、退萬步言，如鈞院認為本件必須踐行催告程序始能解約，
      上訴人已於94年7 月7 日準備程序當庭催告被上訴人7 日
      內履行本件契約義務，並請求鈞院將準備程序筆錄繕本送
      達被上訴人，作為催告意思表示之通知，經鈞院送達準備
      程序筆錄繕本予被上訴人，被上訴人迄今仍未履行，上訴
      於94年10月5 日當庭表示解除契約，應屬合法。為此依解
      除契約回復原狀及不當得利法律關係提起本件訴訟，聲明
      請求被上訴人應給付上訴人美金5,040 元及自起訴狀繕本
      送達翌日起至清償日止，按年息百分之5 計算之利息（原
      審判決駁回上訴人之訴，上訴人不服，提起上訴）。
  三、聲明：(一)原判決廢棄。(二)被上訴人應給付上訴人美金5,04
      0 元，及自起訴狀繕本送達翌日即93年11月28日起至清償
      日止，按年息百分之5計算之利息。
貳、被上訴人抗辯：
  一、上訴人於93年3 月4 日透過訴外人曾燦輝先生欲向被上訴
      人訂購毛衣，即將其欲訂購之毛衣樣品1 件寄予被上訴人
      參考，被上訴人隨即製作2件毛衣樣品託曾燦輝前往美國
      供上訴人確認，上訴人確認後即向被上訴人下訂單，訂購
      毛衣3600件，總價為美金25,200元，並且於同年6 月7 日
      付訂金美金5,040 元。上訴人於同年6 月24日確認毛衣之
      規格與尺寸後，即交由工廠生產，嗣於同年7月12日將毛
      衣大貨樣品寄予上訴人進行確認，惟上訴人卻認毛衣材質
      與先前所定規格不符，要求重新製作，復又認被上訴人給
      付遲延，而解除契約，請求被告返還訂金。惟被上訴人係
      按上訴人所訂購毛衣材質、尺寸與規格進行打樣，倘有不
      符，為何上訴人會同意下訂單。且兩造間就毛衣交貨之期
      限並未約定，上訴人亦無向被上訴人確認毛衣大貨樣品，
      亦無定相當期限催告履行，故被上訴人並無給付遲延可言
      。
  二、再者，本件兩造間就毛衣交貨之期限，並未約定於下訂後
      60日內交貨，而是口頭約定經上訴人確認毛衣大貨樣品後
      60天內交貨，縱使鈞院認為兩造係約定以被上訴人收到訂
      金後60天為交貨期限，然此為通常約定交貨之期限，依兩
      造間買賣契約之性質，並無被上訴人非於一定時期交付毛
      衣即不能達上訴人契約目的之情形，且自訂購單之內容觀
      之，亦無兩造應嚴守此項履行期限之特別合意，並對此期
      限之重要已有認識之情形，是以前開履行期限尚難認屬絕
      對或相對之定期行為，上訴人尚無適用民法第255 條規定
      逕行解除契約之餘地。
  三、上訴人雖於94年7 月7 日準備程序當庭催告被上訴人於7
      日內履行給付，然本件上訴人訂購毛衣數量計3600件，數
      量龐大，於7 日內生產完畢，顯係相當困難，故上訴人所
      定7 日期間非為合理，不符合民法第254 條規定之「相當
      期限」，是以不生催告效力，上訴人主張解除契約，亦無
      理由。
  四、聲明：上訴駁回。
參、法院之判斷：
  一、上訴人主張其於93年6 月1 日向被上訴人訂購毛衣3600件
      ，總價美金25,200元，上訴人於同年6 月4 日支付訂金美
      金5,040 元，言明交貨期限60日（即93年8 月5 日），嗣
      被上訴人於93年7 月28日告知因用料錯誤，必須延遲給付
      ，之後又來函告知無繼續製作意願，給付遲延顯可歸責於
      被上訴人之事實，業據提出訂購單、匯款單各1 件及被上
      訴人出具之書函2 件之影本為證；被上訴人自認上訴人於
      93 年6月1 日向其訂購毛衣3600件，並於同年6 月4 日支
      付訂金美金5,040 元，惟被上訴人迄今仍未交貨予上訴人
      之事實，對於上開書證之真正亦不爭執，惟抗辯稱：兩造
      間就毛衣交貨之期限並未約定，被上訴人係按上訴人所訂
      購毛衣材質、尺寸與規格進行打樣，惟於同年7 月12日將
      毛衣大貨樣品寄予上訴人進行確認時，上訴人卻認毛衣材
      質與先前所定規格不符，要求重新製作，上訴人亦無向被
      上訴人確認毛衣大貨樣品，並定相當期限催告履行，故被
      上訴人並無給付遲延可言云云。然查：兩造訂購合約載明
      ：「Delivery：60 DAY AFTER GET DEPO SIT 」等語，中
      文意思為「收受訂金後60天交貨」甚明，被上訴人辯稱未
      約定交貨期限云云，顯不足採，另又抗辯兩造係口頭約定
      經上訴人確認毛衣大貨樣品後60天內交貨云云，並未舉證
      以實其說，自亦無足採。次查被上訴人於90年7 月28日發
      送上訴人之電子郵件中自陳「因原料支數嚴重錯誤及大陸
      嚴重限電，造成此單延誤... 」等語，已然承認於製程中
      發生原料支數錯誤造成給付遲延之事實甚明，被上訴人於
      本件訴訟中辯稱其係按上訴人所訂購毛衣材質、尺寸與規
      格進行打樣，惟上訴人卻認毛衣材質與先前所定規格不符
      ，要求重新製作，以及上訴人未確認毛衣大貨樣品云云，
      均不足採信。上訴人上開之主張，堪信為真實。
  二、按給付有確定期限者，債務人自期限屆滿時起，負遲延責
      任。契約當事人之一方遲延給付者，他方當事人得定相當
      期限催告其履行，如於期限內不履行時，得解除其契約，
      民法第229 條第1 項、第254 條分別定有明文。又依民法
      第254條規定，債務人遲延給付時，必須經債權人定相當
      期限催告其履行，而債務人於期限內仍不履行時，債權人
      始得解除契約。債權人為履行給付之催告，如未定期限，
      難謂與前述民法規定解除契約之要件相符。惟債權人催告
      定有期限而不相當 (過短)時 ，若自催告後經過相當期間
      ，債務人仍不履行者，基於誠實信用原則，應認亦已發生
      該條所定契約解除權（最高法院 74 年度第 1 次民事庭
      會議 (一)參 照）。本件兩造訂購契約約定本件交貨期限
      為收受訂金後60天，上訴人業於93年6 月4 日支付訂金5,
      040 元，依約被上訴即應於93年8 月5 日交貨予上訴人，
      被上訴人既未遵期交貨，自應負遲延之責任。上訴人於94
      年7 月7 日本院準備程序期日當庭表示催告被上訴人於7
      日內履行給付，並請求本院送達準備程序筆錄予被上訴人
      ，作為催告意思表示之通知，被上訴人於94年7 月22日收
      受催告之通知，自催告後經過相當期間，迄至94年10月5
      日仍未履行給付，上訴人嗣於94年10月5 日本院言詞辯論
      期日當庭主張解除契約，於法自無不合。被上訴人抗辯上
      訴人催告7 日內履行給付，期間不相當，不生催告效力，
      不得解除契約云云，尚無可採。
  三、第按契約解除時，當事人雙方回復原狀之義務，除法律另
      有規定或契約另有訂定外，依左列之規定：「一、由他方
      所受領之給付物，應返還之。二、受領之給付為金錢者，
      應附加自受領時起之利息償還之。.... 」 民法第259 條
      定有明文。本件兩造之訂購契約既經上訴人合法解除，則
      上訴人依解除契約後回復原狀請求權，請求被上訴人返還
      所受領之訂金美金5,040 元，及自93年10月28日起至清償
      日止，按年息百分之5 計算之利息，於法即無不合，應予
      准許。原審未及審酌上訴人提起上訴後，已定期催告被上
      訴人履行給付，而上訴人仍未為履行之事實，而為上訴人
      敗訴之判決，尚有未洽。上訴意旨指摘原判決不當，求予
      廢棄改判，為有理由。爰由本院予以廢棄改判，如主文第
      2 項所示。
  四、本件事證已臻明確，兩造其餘主張及所提證據與本院上開
      論斷無涉或無違，爰不予贅述。
肆、結論：本件上訴為有理由，依民事訴訟法第436 條之1 第3
    項、第450 條、第78條，判決如主文。
中　　華　　民　　國　　94　　年　　10　　月　　28　　日
                  民事第三庭    審判長法　官　陳映如
                                      法　官　邱育佩
                                      法　官　許月珍
以上正本證明與原本無異
不得上訴。
中　　華　　民　　國　　94　　年　　11　　月　　2 　　日
                                書記官　劉昌明
